【裁判字號】    97,交聲,218
【裁判日期】    970624
【裁判案由】    聲明異議
【裁判全文】
臺灣臺南地方法院交通事件裁定         97年度交聲字第218號
移送機關    交通部公路總局嘉義區監理所新營監理站
異議人即    甲○○
受處分人
上列受處分人因違反道路交通管理處罰條例案件，對於交通部公
路總局嘉義區監理所新營監理站民國九十七年二月二十二日所為
之裁決處分（處分案號：新監裁違字第裁７３－Ｍ000000
00號）聲明異議，本院裁定如下：
    主  文
異議駁回。
    理  由
一、原處分意旨略以：異議人即受處分人甲○○（下稱異議人）
    於民國九十六年六月十九日十四時五十五分許，將車牌號碼
    ＶＲＯ－８０７號輕型機車（下稱ＶＲＯ－８０７號機車）
    停放於臺南縣新營市○○路九十一之二號前方三民路上設有
    禁止臨時停車之紅實線，而屬於禁止臨時停車路段，致有在
    禁止臨時停車處所停車之違規行為，經臺南縣警察局交通隊
    警員於同日開立臺南縣警察局南縣警交字第Ｍ000000
    00號舉發違反道路交通管理事件通知單（下稱本件舉發通
    知單，又其上關於違規地點，誤載為臺南縣新營市○○路九
    十一號，應予更正）予以舉發，並經交通部公路總局嘉義區
    監理所新營監理站（下稱原處分機關）以上揭違規事實明確
    ，於九十七年二月二十二日，以新監裁違字第裁７３－Ｍ0
    0000000號裁決書，依道路交通管理處罰條例第五十
    六條第一項第一款之規定裁處異議人罰鍰新臺幣（下同）一
    千二百元（下稱原處分）。
二、聲明異議意旨略以：異議人固曾於上揭時地，將ＶＲＯ－８
    ０７號車機車停放於臺南縣新營市○○路九十一之二號前方
    三民路上設有禁止臨時停車之紅實線之區域，惟該停放之區
    域，原本即為異議人所有而未被政府徵收之公設保留地，異
    議人本可在該處停車，原處分容有不當，爰聲明異議請求撤
    銷原處分。
三、按駕駛人駕駛汽車，應遵守道路交通標誌、標線、號誌之指
    示；又紅實線設於路側，用以禁止臨時停車；在禁止臨時停
    車處所不得停車；汽車駕駛人在禁止臨時停車處所停車者，
    。道路交通安全規則第九十條、第一百十二條第一款、道路
    交通標誌標線號誌設置規則第一百四十九條第一項第五款、
    道路交通管理處罰條例第五十六條第一項第一款分別立有明
    文。經查：
  (一)臺南縣警察局交通隊警員以異議人有於九十六年六月十九日
    十四時五十五分許，將ＶＲＯ－８０７號機車停放於臺南縣
    新營市○○路九十一之二號前方三民路上設有禁止臨時停車
    之紅實線，而屬於禁止臨時停車路段，致有在禁止臨時停車
    處所停車之違規事實為由，開立本件舉發通知單舉發，並經
    原處分機關以上揭違規事實明確，以原處分對異議人進行裁
    罰等情，有本件舉發通知單、原處分及臺南縣警察局九十七
    年四月十七日南縣警交字第０九七００一四九三九號函附之
    本件違規地點現場圖各一份可稽，且除異議人坦稱曾於上揭
    時間將ＶＲＯ－８０７號機車停放於前揭地點等語外，經勘
    驗取締當時在現場攝影之內容，亦見ＶＲＯ－８０７號機車
    停放於臺南縣新營市○○路九十一之二號前方繪有紅實線之
    馬路上，以及在該停放地點之地上用粉筆標記ＶＲＯ－８０
    ７號機車遭拖吊至建業路二百號拖吊場及拖吊場電話之字語
    等情，有本院九十七年六月十九日勘驗筆錄可憑，則異議人
    於上開時地，在禁止臨時停車處所停放機車之違規事實，應
    可認定。
  (二)次按既成道路符合一定要件而成立公用地役關係者，所有權
    人對該土地即無從自由使用、收益；私有土地既成公眾通行
    之道路，如有公用地役關係之存在，此項道路之土地即已成
    為他有公物之公共用物，土地所有權人其所有權之行使應受
    限制，不得違反公眾通行之目的，司法院大法官會議第四百
    號解釋意旨可參。經查臺南縣新營市○○路九十一號、九十
    一之二號前方之三民路，範圍包含在同市○○段0000－
    0000號、民治段0000－0000、0000－00
    00號等地號之土地，而前開土地在九十六年十二月七日經
    異議人贈興其妻林徐秀美並辦理所有權人移轉登記，固有臺
    南縣鹽水地政事務所九十七年五月一日所測字第０九七００
    ０二八二一號函附之土地登記公務用謄本、地籍圖及異議人
    之戶籍謄本可稽，然依上開取締現場所見之攝影內容，臺南
    縣新營市○○路九十一之二號前方之三民路，係鋪設柏油路
    面而供不特定多數人車之通行，路側且已劃設禁止臨時停車
    之紅實線，顯已開闢為道路供通行使用；再者，三民路於民
    國四十五年十月三十日即已列入新營都市計畫內之二十米計
    畫道路，並應於民國七十年以前即已開闢通行，有臺南縣新
    營市公所九十七年五月十三日所工字第０九七０００七七一
    八號函可憑，且異議人亦稱：臺南縣新營市○○路九十一之
    二號前方之三民路在民國四十幾年的時候，原本是一條十五
    公尺寬的道路，在民國五十幾年之時拓寬為二十公尺的道路
    ，在九十一之二號前方路邊約有二公尺係屬於我贈與給我太
    太林徐秀美的土地，但政府一直沒有徵收等語，則臺南縣新
    營市○○路九十一之二號前方之三民路，業屬二十公尺寬，
    且至少在民國七十年前即已開闢並長期未斷地供不特定多數
    人車來往通行使用，業形成「公用地役權」之關係，縱然在
    本件取締舉發，該道路之範圍含有異議人所有而尚未被徵收
    之私人土地，然既已成為具有「公用地役權」關係之既成道
    路，所有駕駛人在該道路上駕駛汽車，均應遵守該道路上設
    置之交通標誌、標線、號誌所為之指示，並不因該道路上存
    有未被徵收之私人土地，即有差別待遇，自不容異議人以前
    開其在禁止臨時停車處所停車之地點，係屬其所有而未被徵
    收之私人土地，為免除違規停車責任之理由。
  (三)縱上所述，異議人有於上開時地，在禁止臨時停車處所停車
    之違規事實，足堪確認，原處分機關據以依道路交通管理處
    罰條例第五十六條第一項第一款之規定，並參酌違反道路交
    通管理事件統一裁罰基準表等相關內容，裁處如原處分所示
    之處罰，並無違誤，本件異議為無理由，應予駁回。
四、據上論斷，應依道路交通案件處理辦法第十九條，裁定如主
    文。
中    華    民    國    97    年    6     月    24    日
                  交通法庭  法  官  陳威龍
以上正本證明與原本無異。
如不服本裁定，應於收受送達後5日內向本院提出抗告狀。（應
附繕本）
                            書記官  鄭吉裕
中    華    民    國    97    年    6     月    24    日


司法院資訊處製作；財團法人民間司法改革基金會備份。
